臺灣桃園地方法院刑事判決
110年度訴字第1015號
公  訴  人  臺灣桃園地方檢察署檢察官 
被      告  劉攇壬


選任辯護人  歐陽仕鋐律師（法扶律師）        
上列被告因偽造有價證券案件，經檢察官提起公訴（110年度偵
字第22038號），本院判決如下：
    主  文
乙○○犯偽造公司股票罪，處有期徒刑壹年陸月；又犯行使偽造公
司股票罪，處有期徒刑壹年壹月。應執行有期徒刑貳年。緩刑參
年，並應自本判決確定之日起壹年內向公庫支付新臺幣拾萬元。
扣案偽造之欣桃天然氣股份有限公司股票號碼84-ND-000000-0號
股票拾肆張、股票號碼84-ND-000000-0號股票拾伍張、股票號碼
84-ND-000000-0號股票拾壹張均沒收。
    事  實
一、乙○○因其祖母甲○○○欲取回原贈與之欣桃天然氣股份有限公
    司（下稱欣桃公司）股票，為免其業將前開公司股票變賣之
    事遭甲○○○知悉，竟意圖供行使之用，基於偽造公司股票之
    犯意，於民國109年4月間某日，在其位在桃園市○○區○○路00
    巷00弄0號住處內，將面額均為新臺幣（下同）1萬元、股票
    號碼分別為84-ND-000000-0號、84-ND-000000-0號、84-ND-
    000000-0號之股票3張，分別複印成股票號碼84-ND-000000-
    0號共14張、股票號碼84-ND-000000-0號共15張、股票號碼8
    4-ND-000000-0號共11張，合計共40張(下合稱本案偽造股票
    )，惟因甲○○○嗣未再要求，始未將本案偽造股票返還而未行
    使。
二、緣乙○○曾經由其當時女友廖于潁(所涉行使偽造有價證券罪
    ，另經檢察官為不起訴處分)將欣桃公司股票出賣予廖于潁
    之母戊○，且已完成交易，又因投資美髮店虧損，亟需資金
    ，乃欲透過廖于潁再向戊○借款，遂於109年12月7日某時，
    在其上址住處，另基於行使偽造公司股票、詐欺取財之犯意
    ，對廖于潁佯稱：欲向戊○借款，將以本案偽造股票作為借
    款之擔保，並先行交付股票之後再詳談借款事宜，惟在清償
    借款前，暫勿處分前開股票云云，並將本案偽造股票交付與
    廖于潁並委託轉交戊○而行使之，致戊○取得本案偽造股票後
    ，誤信本案偽造股票為真正股票。嗣因不明原因，廖于潁與
    戊○共同於109年12月14日中午12時30分許，前往臺北市○○區
    ○○○路0段00號7樓之日盛證券股份有限公司（下稱日盛證券
    公司），欲辦理本案偽造股票之持有人印鑑變更及股票過戶
    事宜，遭日盛證券公司經辦人員發覺有異，復經日盛證券公
    司股務代理部專案經理丁○○確認前開股票係偽造後報警處理
    ，為警扣得本案偽造股票，並循線查悉上情，乙○○因而未取
    得戊○陷於錯誤後所交付之借款。
三、案經臺灣臺北地方檢察署檢察官簽分後陳請臺灣高等檢察署
    檢察長令轉臺灣桃園地方檢察署檢察官偵查起訴。
    理  由
壹、程序部分
　　按除法律另有規定外，實施刑事訴訟程序之公務員因違背法
    定程序取得之證據，其有無證據能力之認定，應審酌人權保
    障及公共利益之均衡維護；又被告以外之人於審判外之陳述
    ，雖不符合同法第159條之1至第159條之4之規定，但經當事
    人於審判程序同意作為證據，法院審酌該言詞陳述或書面陳
    述作成時之情況，認為適當者，亦得為證據；當事人、代理
    人或辯護人於法院調查證據時，知有第159條第1項不得為證
    據之情形，而未於言詞辯論終結前聲明異議者，視為有前項
    之同意，刑事訴訟法第158條之4、第159條之5分別定有明文
    。本判決下列所引用之各項供述證據，被告乙○○、辯護人均
    同意各該證據之證據能力（見本院卷第93頁），且公訴人、
    被告、辯護人亦未於本院言詞辯論終結前聲明異議（見本院
    卷第267至276頁），本院審酌此等證據資料取得及製作時之
    情況，尚無違法不當及證明力明顯過低之瑕疵，以之作為證
    據應屬適當；另本判決後述所引之各項非供述證據，無證據
    證明係實施刑事訴訟程序之公務員以不法方式所取得，且亦
    無證據證明係非真實，復均與本件待證事實具有關聯性，是
    依刑事訴訟法第158條之4之反面解釋，當有證據能力；又前
    開供述與非供述證據復經本院於審理期日中合法調查，自均
    得為本案證據使用。
貳、實體部分
一、認定犯罪事實所憑之證據與理由：
　㈠上揭犯罪事實一、二，業據被告於偵查中、本院準備程序、
    審理時均坦承不諱（見偵字第1387號卷第111、112頁、第12
    8、129頁、本院卷第93、95、96頁、第132至134頁、第267
    、273頁），核與證人廖于潁於本院審理中證述其代戊○處理
    與被告之交易往來經過相符（見本院卷第223至230頁），亦
    與證人即被害人戊○於偵查中之證述（見偵字第1387號卷第1
    16至118頁）、證人丁○○於警詢時、偵查中之證述（見偵字
    第1387號卷第21至23頁、第103、104頁）大致吻合，並有自
    願搜索同意書、搜索、扣押筆錄、扣押物品目錄表〈受執行
    人：廖于潁〉（見偵字第1387號卷第25至31頁）、臺北市政
    府警察局中山分局長春路所刑事案件蒐證照片（見偵字第13
    87號卷第49至55頁）、證人廖于潁指認被告照片（見偵字第
    1387號卷第57頁）、本案偽造股票之影本（見偵字第1387號
    卷第59至64頁）、被告、被告之父劉德鉅、甲○○○之戶籍與
    親等資料（見偵字第1387號卷第83至89頁）、證人丁○○偵查
    中提出之股票影本（見偵字第1387號卷第105至108頁）等件
    在卷可稽，復有本案偽造股票扣案可憑，足認被告上開任意
    性自白與事實相符，堪予採信。
　㈡至辯護人就犯罪事實一，雖為被告辯以：關於被告自承係因
    證人甲○○○要求返還股票，才起意偽造本案偽造股票之事實
    ，僅有被告之自白而無其他補強證據，尚不足以認定被告係
    因意圖供行使之用而偽造公司股票云云。惟按被告或共犯之
    自白固不得作為認定犯罪之唯一證據，須以補強證據證明其
    確與事實相符，然茲所謂之補強證據，並非以證明犯罪構成
    要件之全部事實為必要，且不僅指直接證據而言，即間接證
    據亦包括在內，故綜合各種間接證據，本於推理作用，倘其
    得以佐證自白之犯罪非屬虛構，能予保障所自白事實之真實
    性，即已充分，得據為論罪基礎（最高法院111年度台上字
    第1530號判決意旨參照）。經查，被告明確供認係因證人甲○○○要求返還欣桃公司股票，但因其前已將股票出賣，才偽
    造本案偽造股票，以應對證人甲○○○之要求等事實，佐以證
    人廖于潁、戊○均一致證稱被告確曾將欣桃公司股票出賣予
    證人戊○，且有完成交易乙情（見偵字第1387號卷第117頁、
    本院卷第223、224頁），是被告上揭因將股票出賣，為應對
    證人甲○○○之要求，不得已才偽造本案偽造股票之不利供述
    ，自非無稽，何況被告既為成年人，當知公司股票具有法律
    重要意義，若非別有目的，豈有可能無故複印而偽造股票，
    無端使自己招致偽造公司股票之刑事責任風險，益徵其上開
    自白確屬可信，辯護人無視前情，空言辯稱此部分缺乏補強
    證據云云，自非可採。
　㈢綜上所述，本案事證明確，被告犯行堪予認定，應依法論科
    。
二、論罪科刑：
  ㈠罪名：
　⒈犯罪事實一：
　　核被告就犯罪事實一所為，係犯刑法第201條第1項之偽造公
    司股票罪。
　⒉犯罪事實二：
　　按行使偽造之有價證券以使人交付財物，本即含有詐欺之性
    質，惟如所交付之財物即係該證券本身之價值，因其詐欺取
    財仍屬行使偽造有價證券之行為，固不另論以詐欺取財罪；
    但如行使該偽造之有價證券，係供擔保或作為新債清償而借
    款或延期清償，則其借款或延期清償之行為，已屬行使偽造
    有價證券行為以外之另一行為，即應併論以詐欺取財或詐欺
    得利罪，並依想像競合犯關係從一重處斷（最高法院110年
    度台上字第2783號判決意旨參照）。查被告為向被害人戊○
    借款，將犯罪事實一所偽造之本案偽造股票交付與廖于潁再
    轉交戊○，作為向被害人戊○借款之擔保，僅本案偽造股票因
    故遭查獲，致未能取得款項，是核被告就犯罪事實二所為，
    係犯刑法第201條第2項之行使偽造公司股票罪及同法第339
    條第3項、第1項之詐欺取財未遂罪。
　⒊公訴意旨雖認被告本案行為係犯偽造有價證券罪，而公司股
    票之性質亦確屬有價證券之一種，然刑法第201條既將「公
    債票」、「公司股票」與「其他有價證券」並列為行為客體
    ，於評價被告偽造欣桃公司股票之行為時，當應直接適用法
    條例示之「公司股票」，而非適用居於補充地位之概括條款
    之「其他有價證券」之理，公訴意旨就此部分雖有未洽，然
    既屬同一條項之罪名，自無庸變更起訴法條，附此說明。
　⒋又關於被告將本案偽造股票交付與廖于潁之行使偽造公司股
    票之事實，既經起訴書記載於犯罪事實欄一、第9至11行，
    自在檢察官起訴之範圍內，本院仍應併予審理，而起訴書雖
    漏載行使偽造公司股票之罪名，惟經本院審理時告知此部分
    罪名（見本院卷第266頁），已無礙被告防禦權之行使，自
    應由本院補充；另就被告詐欺取財未遂部分，因與被告行使
    偽造公司股票部分具有想像競合之裁判上一罪關係，依刑事
    訴訟法第267條規定，亦為起訴效力所及，且同經本院告知
    此部分罪名（見本院卷第266頁），本院自得併予審究，特
    此說明。
  ㈡罪數：
　⒈按偽造有價證券罪保護法益，在維護社會之公共信用，故本
    罪罪數之認定標準，應以妨害社會公共信用之個數及次數為
    準。若同時偽造同一被害人之多張票據時，其被害法益仍僅
    一個，不能以偽造之票據張數，計算其法益，此與同時偽造
    不同被害人之票據時，因有侵害數個人法益，係一行為觸犯
    數罪名者迴異（最高法院73年台上字第3629號判決意旨參照
    ）。是被告於犯罪事實一雖同時偽造共計40張之欣桃公司股
    票，然其被害法益仍僅一個，應論以一罪。
　⒉被告於犯罪事實二係以一行為同時觸犯行使偽造公司股票罪
    、詐欺取財未遂罪等二罪名，依刑法第55條規定，應從一重
    之行使偽造公司股票罪處斷。
　⒊被告就犯罪事實一、二犯行，不僅行為時間相隔7個月之久，
    動機亦分別為「為因應甲○○○交還股票之要求」及「欲以偽
    造欣桃公司股票作為擔保向戊○借款」而迥然有異，計畫行
    使對象（甲○○○）或行使對象（戊○）也不同，足認被告犯意
    各別，行為互殊，應予分論併罰。起訴書未仔細審酌被告犯
    罪事實一、二犯行明顯可分，亦全未論及被告偽造本案偽造
    股票與行使本案偽造股票之罪數關係，容有未洽，此部分應
    由本院補充。
　㈢刑之減輕：
　⒈按刑法第59條規定犯罪之情狀顯可憫恕，認科以最低刑度仍
    猶嫌過重者，得酌量減輕其刑，該條所謂「犯罪之情狀顯可
    憫恕」，本係指裁判者審酌刑法第57條各款所列事項以及其
    他一切與犯罪有關之情狀之結果，認其犯罪足堪憫恕者而言
    （最高法院102年度台上字第870號判決意旨參照），又刑法
    第201條第1項偽造有價證券罪之法定最低本刑為3年以上有
    期徒刑，考其立法意旨在維護市場秩序、保障交易信用，然
    就偽造有價證券案件中，同為偽造有價證券之人，其原因動
    機不一，犯罪情節未必盡同，或有專以偽造大量之有價證券
    販售圖利者，亦有僅止於作為清償債務之擔保或清償債務之
    用者，其偽造有價證券行為所造成危害社會之程度自屬有異
    ，法律科處此類犯罪，所設之法定最低本刑卻同為3年以上
    有期徒刑，不可謂不重，於此情形，倘依其情狀處以適當徒
    刑，即足以懲儆，並可達防衛社會之目的者，自非不可依客
    觀之犯行與主觀之惡性二者加以考量其情狀，是否有可憫恕
    之處，適用刑法第59條之規定酌量減輕其刑，期使個案裁判
    之量刑，能斟酌至當，符合比例原則。查被告偽造欣桃公司
    股票，行為固不足取，然其動機係應祖母甲○○○返還股票之
    要求，此與大量偽造有價證券用之販賣或詐欺以牟取巨額非
    法利益之情形相較，其惡性及犯罪情節較屬輕微，對於金融
    秩序危害尚非重大，且在事實仍晦暗不明之偵查階段，被告
    即坦承犯行至本案審結，堪認被告犯後態度良好，參以卷內
    並無被害人甲○○○追究被告刑事責任之相關資料，欣桃公司
    於被告在本院準備程序當庭道歉後，公司代理人亦表示同意
    原諒被告（見本院卷第97頁），本院綜合上情，認就犯罪事
    實一部分，縱量處被告最低法定刑，猶屬情輕法重，客觀上
    足以引起一般人之同情，應有足堪憫恕之處，爰依刑法第59
    條規定，減輕被告此部分之刑。
　⒉就被告犯罪事實二，雖因從一重論以行使偽造公司股票罪，
    故就詐欺取財未遂部分，仍不得依刑法第25條第2項未遂減
    刑規定減輕其刑，然本院仍將於量刑時予以審酌，附此說明
    。　
  ㈣爰以行為人之責任為基礎，審酌被告於被害人甲○○○要求返還
    原贈與之股票時，為免遭被害人甲○○○知悉其業將股票變賣
    ，竟偽造本案偽造股票以為因應，嗣又因需錢孔急，不思依
    循正當途徑獲取財物，竟委由廖于潁向被害人戊○借款，並
    透過廖于潁轉交前所偽造之本案偽造股票予戊○作為擔保品
    ，所幸本案偽造股票及時遭發覺係偽造而詐財未果，然其所
    為已影響金融交易秩序，並對被害人之財產造成危險，應予
    非難；惟念及被告始終坦承犯行，且無論是甲○○○、戊○，均
    未對其提告究責，欣桃公司於被告表達歉意後，亦同意原諒
    被告，堪認被告態度良好；兼衡被告犯罪之手段、與被害人
    之關係、行為所生危害程度暨其無前科紀錄之素行、自陳大
    學肄業之教育程度、經營美髮店、大理石裝潢等商業、收入
    不穩定、有負債、離婚、有3名未成年子女須扶養（見本院
    卷第275頁）等一切情狀，分別量處如主文所示之刑，復基
    於罪責相當原則，審酌被告犯罪事實二所犯，係衍伸自犯罪
    事實一之犯行，且皆屬偽造有價證券罪章之犯罪，再考量各
    罪之犯罪動機、目的、行為所生危害，兼衡所犯各罪所反映
    被告之人格特性、刑事政策、犯罪預防等因素，而為整體非
    難評價，就被告本案所犯各罪，定其應執行刑如主文所示。
    　
  ㈤又被告前未曾因故意犯罪受有期徒刑以上刑之宣告，有臺灣
    高等法院被告前案紀錄表1紙附卷可參，其素行良好，僅因
    一時失慮，致罹刑章，犯後又始終坦承犯行，並當庭向欣桃
    公司表示歉意，而獲得欣桃公司原諒，廖于潁於本院審理時
    也表示其與被害人戊○同持不追究被告責任，也希望被告好
    好生活，不希望被告入獄等意見（見本院訴字卷第230、231
    頁），堪認被告態度良好，深具悔意，並獲得被害人之諒解
    ，信經此偵審程序及科刑之教訓，被告當能知所警惕而無再
    犯之虞，故尚無逕對其施以短期自由刑之必要，是本院認其
    前開所受宣告之刑，以暫不執行為適當，爰依刑法第74條第
    1項第1款之規定，併予宣告緩刑3年，以啟自新。另為促使
    被告確實體認其所為仍屬對法律秩序之破壞，以記取本次教
    訓及強化其法治觀念，爰併依刑法第74條第2項第4款規定，
    命被告應於本判決確定之日起1年內，向公庫支付新臺幣10
    萬元，以兼顧公允。又被告倘違反前揭應行負擔之事項且情
    節重大，依刑法第75條之1第1項第4款規定，其緩刑之宣告
    仍得由檢察官向本院聲請撤銷，併此敘明。
三、沒收：
　  按偽造之有價證券，不問屬於犯人與否，沒收之，刑法第20
    5條定有明文。扣案之欣桃公司股票號碼84-ND-000000-0號
    股票14張、股票號碼84-ND-000000-0號股票15張、股票號碼
    84-ND-000000-0號股票11張股票（見偵字第1387號卷第31頁
    ），均為被告偽造之有價證券，應依刑法第205條之規定，
    不問屬於犯人與否，均宣告沒收之。
據上論斷，應依刑事訴訟法第299條第1項前段，刑法第201條第1
項、第2項、第339條第3項、第1項、第55條、第51條第5款、第5
9條、第74條第1項第1款、第2項第4款、第205條，判決如主文。
本案經檢察官丙○○提起公訴，檢察官高玉奇、謝咏儒到庭執行職
務。
中　　華　　民　　國　　111 　年　　11　　月　　25　　日
                  刑事第十三庭　審判長法　官　陳彥年
                                      法  官  簡方毅
                                      法  官  郭鍵融  
以上正本證明與原本無異。
如不服本判決應於收受判決後20日內向本院提出上訴書狀，並應
敘述具體理由。其未敘述上訴理由者，應於上訴期間屆滿後20日
內向本院補提理由書(均須按他造當事人之人數附繕本)「切勿逕
送上級法院」。 
        　　　　　　　　　　　　　　　書記官　陳瀅
中　　華　　民　　國　　111 　年　　11　　月　　25　　日
附錄論罪科刑法條：
中華民國刑法第201條
意圖供行使之用，而偽造、變造公債票、公司股票或其他有價證
券者，處3年以上10年以下有期徒刑，得併科9萬元以下罰金。
行使偽造、變造之公債票、公司股票或其他有價證券，或意圖供
行使之用而收集或交付於人者，處1年以上7年以下有期徒刑，得
併科9萬元以下罰金。
中華民國刑法第339條
意圖為自己或第三人不法之所有，以詐術使人將本人或第三人之
物交付者，處5年以下有期徒刑、拘役或科或併科50萬元以下罰
金。
以前項方法得財產上不法之利益或使第三人得之者，亦同。
前二項之未遂犯罰之。